# 非同一控制下控股合并的递延所得税确认问题

提问人：qy7722 时间：2010-07-25 21:20:52
我公司现收购一家民企(非同一控制),收购后占股51%,支付 3000 万元现金,被收购公司所有者权益的公允价值是 10000 万,账面价值是6000 万,如不考虑递延所得税问题,我认为可以确认 2100 万的营业处收入,可事务所认为增值的 4000 万元要确认25%的递延所得税负债,即只能确认 1100 万的营业外收入. 我认为根据财税[2009]59号文的相关规定,上述收购行为是股权收购,收购方取得的资产计税基础为公允价值,而在合并报表中并入的被合并方资产也是以公允价值计价的,即没有产生暂时性差异,不用计提递延所得税负债;而在该收购并不是吸收合并或新设合并,合并报表是会计主体,不是纳税主体,不存在递延所得税的问题,请教高手,我这样理解对不.

回答人：chenyiwei
这个问题在本版面上已经有很多讨论。 鉴于“非同一控制下企业合并”仅仅体现于合并报表层面，而合并报表的会计主体本身并不是纳税主体，被购买方作为一个独立法人和企业所得税独立纳税人的地位并不因为此次股权收购而改变，因此被购买方的各项可辨认资产、负债的计税基础仍保持原状，即以其自身财务报表所示历史成本为基础持续计算的金额；而这些可辨认资产、负债在购买方合并报表层面所显示的账面价值是基于购买日公允价值持续计算的金额，所以在购买方合并报表层面，这些可辨认资产和负债的账面价值和计税基础是存在差异的，根据《企业会计准则第 18 号——所得税》的有关规定，应就该等暂时性差异确认递延所得税，并相应调整合并报表中的商誉。 这一问题与是否构成财税[2009]59号文的“免税重组”或“应税重组”无关，因为企业所得税作为法人税，其重组概念均仅仅针对法律意义上的合并（吸收合并或新设合并）、分立等导致法人主体或独立纳税人地位发生改变的情形。“控股合并”更多地是从会计上的控制权转移角度而言，并非税务概念。因此，控股合并在税法上不认定为企业重组交易，不适用财税[2009]59号文的有关规定。

回答人：chenyiwei
回复 报纸 qy7722 的帖子纳税主体仍然是根据企业所得税法确定的企业所得税纳税人，合并集团自身不会成为单独的纳税主体。 如果被收购方在被收购时评估增值导致的暂时性差异的转回期间始终将享受免税的，则不确认该项暂时性差异相关的递延所得税负债；
如果被收购方自身仍须纳税，仅仅是收购方享受免税的，在合并报表上仍应就该项暂时性差异按照被购买方的适用税率计算确认递延所得税负债。

回答人：chenyiwei
回复 12 楼 airbit 的帖子在合并报表层面，该递延税项是由于购买日取得的被购买方各项可辨认资产的账面价值与计税基础之间存在差异所导致的。以固定资产为例，以后固定资产的折旧计提和税前扣除都是在被购买方这一纳税主体的范围内进行的，所以应当基于被购买方的税务政策确定计提该项递延所得税时的适用税率。 股权投资仅出现于母公司个别报表层面，且一般情况下预计在可预见的未来不会出售该子公司股权；并且就母公司这一纳税主体而言，在未发生计提减值准备等特殊情形时，长期股权投资的账面价值和计税基础是一致的，所以即使处置投资，母公司个别报表层面也不会有暂时性差异转回。

提问人：zwenz 时间：2010-07-26 22:18:14
呵呵.啥意思啦,我还没看到你的高见,就见到一段句号了.

回答人：chenyiwei
回复 23 楼 zwenz 的帖子赞同你的意见。谢谢！